【裁判字號】    99,交聲更,6
【裁判日期】    990330
【裁判案由】    違反道路交通管理處罰條例聲明異議
【裁判全文】
臺灣臺北地方法院交通事件裁定         99年度交聲更字第6號
原處分機關  交通部公路總局臺北區監理所
異  議  人
即受處分人  甲○○
上列異議人因違反道路交通管理處罰條例案件，對於交通部公路
總局臺北區監理所於中華民國98年11月24日所為之北監營裁字第
裁40-DB0000000號處分（原舉發通知單案號：桃警局交字第DB00
00000號）聲明異議，本院以98年度交聲字第4165號裁定駁回異
議後，異議人不服，提起抗告，經臺灣高等法院於99年1月26日
以99年度交抗字第515號將原裁定撤銷並發回本院，本院更為裁
定如下：
    主  文
異議駁回。
    理  由
一、按為維護道路交通安全與暢通，公路或警察機關於必要時，
    得指定某線道路或某線道路區段禁止或限制車輛、行人通行
    ，道路交通管理處罰條例第5條第1款前段定有明文。次按汽
    車駕駛人，駕駛汽車有不遵守公路或警察機關，依第5條規
    定所發布命令者，而本章各條無處罰之規定者，處新臺幣（
    下同）900元以上1,800元以下罰鍰；又汽車駕駛人有第60條
    第2項第2款情形者，除依原條款處罰鍰外，並記違規點數1
    點，道路交通管理處罰條例第60條第2項第2款、第63條第1
    項第1款分別定有明文。
二、本件異議人即受處分人甲○○，於民國98年10月21日10時40
    分許，駕駛盈輝通運股份有限公司所有車牌號碼782-AI號營
    業貨運曳引車（屬於砂石車），行經桃園縣龜山鄉○○路16
    號前，經桃園縣政府警察局龜山分局龜山派出所員警舉發有
    違反道路交通管理處罰條例第60條第2項第2款之違規行為，
    經受處分人提出申訴，原處分機關仍認其有上揭行駛砂石車
    行駛公告禁行路段之違規行為，爰依道路交通管理處罰條例
    第60條第2項第2款、第63條第1項第1款（原裁決書漏引第1
    款）之規定，裁處受處分人罰鍰900元，並記違規點數1點。
三、聲明異議意旨略以：該路段未設有禁行砂石車進入標誌，伊
    之車行亦從不知道有禁止公告之事，且伊係外縣市車輛，若
    系爭路段係屬禁行路段者，除公告外，尚應樹立禁行標誌牌
    以讓駕駛人明瞭，是伊並無故意駕駛砂石車行駛禁行路段之
    違規行為，為此聲明不服，請求撤銷原處分云云。
四、經查：
（一）受處分人駕駛車牌號碼782-AI號營業貨運曳引車，於98年
      10月21日10時40分許，行經桃園縣龜山鄉○○路16號前之
      事實，為受處分人所不爭執，並有桃園縣政府警察局98年
      10月21日桃警局交字第DB0000000號舉發違反道路交通管
      理事件通知單1紙在卷可稽，足堪認定。又受處分人所駕
      駛之上開營業貨運曳引車係屬砂石車一節，為受處分人所
      不爭執（見本院99年3月22日訊問筆錄第2頁），並有卷附
      之車牌號碼782-AI號營業貨運曳引車之照片5幀附卷可稽
      （見本院卷第20頁至第22頁），是堪認受處分人確係於前
      揭時、地駕駛砂石車行駛於桃園縣龜山鄉○○路16號前。
（二）再經本院函詢桃園縣政府關於桃園縣轄區開放砂石車行駛
      之路段、公告時間及方式，桃園縣政府函覆以：本縣轄區
      之砂石車行駛路段係採公告開放行駛，其餘未公告之路段
      為禁行路段，有該局98年12月8日府交捷字第0980481904
      號函暨所附桃園縣轄區開放砂石車行駛路段一覽表在卷可
      稽（見原審卷第12頁、第18頁至第21頁）。觀諸上開一覽
      表，受處分人所行駛之桃園縣龜山鄉○○路，並未公告開
      放行駛砂石車，是受處分人自不得違反桃園縣政府管制砂
      石車行駛路線而逕行行駛上開路段。雖受處分人以前詞置
      辯，惟砂石車行駛路段採公告開放方式，如前所述，桃園
      縣政府業將轄區開放砂石車行駛路段一覽表發文至砂石車
      公會，再由公會公告予駕駛人會員知悉之事實，有本院公
      務電話紀錄1紙在卷可查（見原審卷第23頁），且受處分
      人既係砂石車駕駛人，對於砂石車得行駛、不得行駛何種
      路段，於行駛道路前應先查明，是受處分人對於桃園縣龜
      山鄉○○路未經公告開放砂石車行駛一節，既非無從查明
      知悉，即不得因自身疏忽未注意該路段非公告開放行駛砂
      石車，而認原處分有何違法之處。再者，桃園縣區之砂石
      車行駛路段係採公告開放行駛，並非如大貨車係採以公告
      管制禁止通行，有上開桃園縣政府函文可憑，是受處分人
      雖稱於茶專路口處未設禁止通行標誌等語，但此仍無礙該
      路段不得行駛砂石車之事實。此外，受處分人所駕駛之上
      開車輛，係屬營業貨運曳引車，亦非一般大貨車可比擬，
      是雖茶專路非屬禁行大貨車之路段，亦無礙於本院上開認
      定。從而，受處分人前開所辯，顯係卸責之詞，無足可採
      。
五、綜上所述，原處分機關依道路交通管理處罰條例第60條第2
    項第2款及第63條第1項第1款（原裁決書漏引第1款）規定，
    裁處受處分人罰鍰900元並計違規點數1點，核無不合，本件
    受處分人之聲明異議為無理由，應予駁回。
六、據上論斷，應依道路交通案件處理辦法第19條，裁定如主文
    。
中    華    民    國    99    年    3     月    30    日
                       交通法庭  法  官  劉素如
上正本證明與原本無異。
如不服本裁定，應於裁定送達後5日內向本院提出抗告狀。
                                 書記官  陳育君
中    華    民    國    99    年    3     月    30    日

司法院資訊處製作；財團法人民間司法改革基金會備份。
